【裁判字號】    98,上訴,1115
【裁判日期】    980928
【裁判案由】    毒品危害防制條例
【裁判全文】
臺灣高等法院臺中分院刑事判決        98年度上訴字第1115號
上  訴  人  臺灣臺中地方法院檢察署檢察官
被      告  乙○○
選任辯護人  張淑琪律師
上列上訴人因被告違反毒品危害防制條例案件，不服臺灣臺中地
方法院98年度訴字第294號中華民國98年4月9日第一審判決（起
訴案號：臺灣臺中地方法院檢察署97年度偵字第8991號），提起
上訴，本院判決如下：
    主    文
上訴駁回。
    理    由
一、公訴意旨略以：被告乙○○（綽號太監）明知海洛因係毒品
    危害防制條例第2條第2項第1款所規定之第一級毒品，不得
    無故持有、販賣，竟基於販賣第一級毒品海洛因牟利之犯意
    ，於95年11月13日，多次以行動電話號碼0000000000號，與
    證人戊○○（綽號死狗）所使用行動電話號碼0000000000號
    聯絡，販賣新臺幣（下同）11萬元之海洛因予證人戊○○，
    雙方並相約在不明地點交付海洛因，嗣經警監聽上開行動電
    話號碼0000000000、0000000000號而查獲，因認被告乙○○
    涉犯毒品危害防制條例第4條第1項販賣第一級毒品罪嫌云云
    。
二、按犯罪事實應依證據認定之，無證據不得認定犯罪事實；又
    不能證明被告犯罪或其行為不罰者，應諭知無罪之判決，刑
    事訴訟法第154條第2項第301條第1項分別定有明文。又所
    謂認定犯罪事實之證據，係指足以認定被告確有犯罪行為之
    積極證據而言，該項證據自須適合於被告犯罪事實之認定，
    始得採為斷罪之資料；且如未能發現相當確實證據，或證據
    不足以證明，自不能以推測或擬制之方法，以為裁判之基礎
    ；而認定犯罪事實所憑之證據，雖不以直接證據為限，間接
    證據亦包括在內，然而無論直接證據或間接證據，其為訴訟
    上之證明，須於通常一般人均不致有所懷疑，而得確信其為
    真實之程度者，始得據為有罪之認定，倘其證明尚未達到此
    一程度，而有合理之懷疑存在時，即難遽採為不利被告之認
    定（最高法院76年臺上字第4986號判例參照）。另刑事訴訟
    法第161條第1項規定：檢察官就被告犯罪事實，應負舉證責
    任，並指出證明之方法。因此，檢察官對於起訴之犯罪事實
    ，應負提出證據及說服之實質舉證責任。倘其所提出之證據
    ，不足為被告有罪之積極證明，或其指出證明之方法，無從
    說服法院以形成被告有罪之心證，基於無罪推定之原則，自
    不能為被告有罪之判決（最高法院92年臺上字第128號判例
    參照）。
三、證據能力之說明：
（一）刑事訴訟法第159條之1第2項規定：「被告以外之人於偵
      查中向檢察官所為之陳述，除顯有不可信之情況者外，得
      為證據。」，故被告以外之人於偵查中向檢察官所為之陳
      述，其性質要屬傳聞證據，但依該項立法理由之說明，現
      階段刑事訴訟法規定檢察官代表國家偵查犯罪、實施公訴
      ，依法其有訊問被告、證人及鑑定人之權，證人、鑑定人
      且須具結，而實務運作時，偵查中檢察官向被告以外之人
      所取得之陳述，原則上均遵守法律規定，不致違法取供，
      其可信性極高，為兼顧理論與實務，在除顯有不可信之情
      況者外，被告以外之人於偵查中向檢察官所為之陳述，得
      為證據。所謂「顯有不可信之情況」，係指陳述是否出於
      供述者之真意，有無違法取供情事之信用性而言，故應就
      偵查筆錄製作之原因、過程及其功能等加以觀察其信用性
      ，據以判斷該項陳述是否有顯不可信之情況，並非對其陳
      述內容之證明力如何加以論斷（最高法院94年度臺上字第
      629號判決意旨可資參照）。經查，本案證人戊○○於偵
      查中具結證述之內容，被告及辯護人並未釋明有何顯不可
      信之情況，且亦查無顯有不可信之情況，依上開之說明，
      具有證據能力，且該位證人於原審審理，經具結進行詰問
      ，皆已賦予被告對該證人詰問之機會，則該證人於偵查中
      之陳述即屬完足調查之證據，而得作為判斷之依據。
（二）按「證據裁判原則以嚴格證明法則為核心，亦即認定犯罪
      事實所憑之證據，須具證據能力，且經合法調查，否則不
      得作為判斷之依據（刑事訴訟法第155條第2項參照）。被
      告以外之證人於檢察事務官、司法警察官或司法警察調查
      中所為之陳述，與審判中不符時，其先前之陳述，於充足
      刑事訴訟法第159條之2所定之『可信性』與『必要性』要
      件，即屬合於得為證據使用之傳聞例外，應依法律所定各
      種證據之調查方式，踐行調查之程序，始得作為判斷事實
      之依據。至於被告以外之證人於審判中所為之陳述，與先
      前之陳述內容相左或不一致時，如非以先前之陳述作為認
      定犯罪事實存否之證據，即無贅餘說明其有無證據能力之
      必要；該不合傳聞例外之先前陳述，雖不得作為犯罪成立
      與否之實體證據，按之刑事訴訟法第166條之1第2項、第3
      項第6款、第166條之2第1項、第2項等規定，尚非不得以
      其先前所為『自我矛盾之陳述』，用來彈劾（爭執、否定
      ）該證人在審判中供述證據之證明力。此種僅止於用來爭
      執證明力之彈劾證據，即無嚴格證明法則之適用。」此有
      最高法院96年度臺上字第7337號判決要旨可按。本案所使
      用證人戊○○於警詢中之陳述，雖為被告以外之人於審判
      外所為之言詞陳述，為傳聞證據，但依陳述人先前不一致
      之陳述得作為彈劾證據之法理，本案以之作為彈劾證據，
      用來駁斥該證人陳述之證明力，即屬無違傳聞法則與嚴格
      證明法則。
（三）按有事實足認被告或犯罪嫌疑人有最輕本刑為三年以上有
      期徒刑之罪嫌，並危害國家安全或社會秩序情節重大，而
      有相當理由可信其通訊內容與本案有關，且不能或難以其
      他方法蒐集或調查證據者，得發通訊監察書。通訊監察書
      ，偵查中由檢察官依司法警察機關聲請或依職權核發，審
      判中由法官依職權核發。修正前通訊保障及監察法第5條
      第1項第1款、第2項分別定有明文。本案承辦警員對於證
      人戊○○所持用門號0000000000號行動電話，實施通訊監
      察，前經臺灣臺中地方法院檢察署核准在案，此有詳載聲
      監案號、案由、監察電話、對象等之臺灣臺中地方法院檢
      察署通訊監察書、電話附表（見本院卷第57至58頁）及通
      訊監察譯文紀錄附卷可參，係依法所為之通訊監察，況審
      酌電話監聽侵害被告權益之種類及輕重、對於被告訴訟上
      防禦不利益之程度、犯罪所生之危害或實害等情形，兼顧
      人權保障及公共利益之均衡維護，堪認本案此部分電話監
      聽合於比例原則，應具有證據能力。
（四）又按依據監聽錄音結果予以翻譯而製作之通訊監察譯文，
      乃該監聽錄音內容之顯示，此為學理上所稱之派生證據，
      屬於文書證據之一種。此於被告或訴訟關係人對其譯文之
      真實性發生爭執或有所懷疑時，法院固應依刑事訴訟法第
      165條之1第2項規定勘驗該監聽之錄音帶踐行調查證據之
      程序，以確認該錄音聲音是否為本人及其內容與通訊監察
      譯文之記載是否相符；然如被告或訴訟關係人對其監聽錄
      音之譯文真實性並不爭執，顯無辨認其錄音聲音之調查必
      要性。是法院於審判期日就此如已踐行提示通訊監察譯文
      供當事人辨認或告以要旨，使其表示意見等程序並為辯論
      者，其所為之調查證據程序即無不合（見最高法院96年度
      臺上字第1869號判決意旨）。本案檢察官、被告及辯護人
      於本院準備程序、審理中表示對於卷附之通訊監察譯文表
      示沒有意見（見本院卷第101至102頁，辯護人雖於本院準
      備程序時主張警卷所附之通訊監察書未附電話附表，經本
      院向臺灣臺中地方法院檢察署函調後，已有電話附表附卷
      ，此部分業經補正），即對上開通訊監察譯文真實性並不
      爭執，本院並於審判期日踐行提示該通訊監察譯文供當事
      人辨認或告以要旨，使其表示意見，是上開通訊監察譯文
      本院審酌該書面作為時之情況，認為適當作為證據。又按
      刑事訴訟法第158條之4之規定，係對於除法律另有規定者
      外，其他違反法定程序蒐得各類證據之證據能力如何認定
      ，設其總括性之指導原則，其規範目的在於要求實施刑事
      訴訟程序之公務員，於蒐求證據之初始與過程中，應恪遵
      程序正義，不得違法侵權，如有違反，於個案審酌客觀權
      衡之結果，或將導致證據使用禁止之法效。至於蒐得證據
      之最後，由執行職務之公務員製作之文書，除刑事訴訟法
      有定其程式，應依其規定外，依同法第39條之規定，均應
      記載製作之年、月、日及其所屬機關，由製作人簽名。此
      屬證據取得後文書製作法定程式之遵守，無關乎刑事訴訟
      法第158條之4係規定證據取得過程（程序）適法性之認定
      。公務員製作之文書未經製作人簽名，除本法有特別規定
      （如第46條）外，是否無效或係不合法律上之程式而得命
      補正，抑屬證據證明力之問題，由法院就文書之性質（意
      思文書或報告文書），視各個情形自由判斷（此經最高法
      院著有97年度臺上字第96號判決意旨可參）。本案之通訊
      監察譯文，未依刑事訴訟法第39條之規定，記載製作之年
      、月、日及其所屬機關，並由製作人簽名，有卷附之通訊
      監察譯文可憑（見警卷第16至24頁）。該文書製作過程雖
      未遵守法定程式，但依前揭最高法院判決意旨，此屬證據
      取得後文書之製作，非屬證據取得之過程，與刑事訴訟法
      第158條之4規定無涉，故本案此部分並無法律特別規定而
      應認定無效。且上開通訊監察譯文係由臺中縣警察局刑警
      大隊偵三隊偵查佐丁○○製作，95年11月13日之通訊監察
      譯文製作日期是95年11月14日等情，據證人丁○○於本院
      審理時證述明確（見本院卷第74頁），並有臺中縣警察局
      98 年6月17日中縣警刑大偵三字第0980048029號函及其所
      附之該局刑警大隊偵三隊偵查佐丁○○之職務報告各1份
      在卷可按（見本院卷第54至55頁），則該通訊監察譯文之
      文書程式不備處業經補正，並予敘明。
四、公訴意旨認被告販賣第一級毒品罪嫌，係以被告於警詢及偵
    查中之供述，證人戊○○於警詢及偵查中之證述，行動電話
    0000000000、0000000000號於95年11月13日之通訊監察譯文
    ，及於96年4月14日下午3時41分許、6時39分許之通訊監察
    譯文，為其主要論據。然訊據被告堅決否認有何公訴人所指
    之販賣第一級毒品海洛因犯行，辯稱：其與戊○○是認識十
    餘年之普通朋友，知道他有施用毒品海洛因，其自己也有施
    用海洛因，戊○○於95年11月13日前幾天就有問其認不認識
    「塑膠」，若其認識的話，叫其介紹「塑膠」給他認識，其
    說認識並說好，如果有機會的話會介紹給他，戊○○說「塑
    膠」的海洛因很好，要跟「塑膠」買海洛因，95年11月13日
    戊○○打電話來，兩人是談賭債之事，也有講到「塑膠」，
    之後當天其有打電話給「塑膠」，戊○○到其母親家位於臺
    中市○區○○路64號的家中，「塑膠」也有去，其在門口介
    紹他們2人認識後，他們2人在門外談，其就進到屋內，不知
    道他們二人談話內容，但是後來戊○○有跟其說他們價錢談
    不攏，他們談沒有幾分鐘，「塑膠」就走了，戊○○之後進
    入其母親家與其談幾分鐘即離開云云。
五、經查：
（一）按「修正刑事訴訟法第一百五十四條證據裁判主義之規定
      ，乃揭櫫國際公認之刑事訴訟無罪推定原則，為修正刑事
      訴訟法保障被告人權之重要指標，法院自應嚴守此一原則
      ，在檢察官所舉證據及法院依法定職權調查所得之證據，
      足以證明被告有罪之前，自應推定其無罪。若所得證據其
      為訴訟上之證明，尚未達於通常一般人均不致有所懷疑，
      而得確信其為真實之程度者，自不能為有罪之認定，此為
      上開無罪推定原則之當然闡釋，自不能因犯罪之調查難易
      不同而有異，其理甚明。又施用毒品者所稱其向某人買受
      毒品之指證，不得作為有罪判決之唯一證據，仍須調查其
      他必要之證據，以察其是否與事實相符，為本院歷年來之
      見解，良以毒品買受者之指證，其憑信性於通常一般人已
      有所懷疑，尚難確信其為真實。況依毒品危害防制條例第
      十七條之規定，其供出毒品來源而破獲者，復得減輕其刑
      ，則其指證之真實性猶有疑慮，是施用毒品者之指證，其
      真實性有待其他必要證據加以補強。茲所謂必要之補強證
      據，固不以證明販賣毒品犯罪構成要件之全部事實為必要
      ，但以與施用者之指證具有相當之關聯性為前提，其經與
      施用者之指證綜合判斷，已達於通常一般人均不致有所懷
      疑，而得確信施用者之指證為真實者，始得為有罪之認定
      ，此為無罪推定原則之必然推演。」此經最高法院著有93
      年度臺上字第6750號判決意旨可資參照（另同院90年度臺
      上字第3115號、95年度臺上字第6850號、96年度臺上字第
      1029號、97年度臺上字第3281號判決意旨亦可）。亦即，
      施用毒品者之指證，其真實性有待其他必要之證據加以補
      強，若施用毒品者之指證，其真實性仍有合理之懷疑存在
      時，在此項合理之懷疑未澄清前，自不能遽為有罪之判斷
      ，茲所謂其他必要之補強證據，即在排除此項合理之懷疑
      ，使之達於可得確信之程度，否則即應為被告有利之推定
      ，此亦為刑事訴訟法第154條，犯罪事實應依證據認定之
      證據裁判原則，及因保障被告人權，無罪推定原則之所在
      ，此項刑事訴訟基本原則，不能因販賣毒品行為之期間短
      暫、方法隱密、對象單純，以致查獲不易、搜證困難等原
      因而放棄，或減低對於犯罪構成要件應予嚴格證明之堅持
      ，此項基本原則應為法官證據證明力自由判斷職權行使之
      限制。
（二）本案檢察官起訴被告有販賣第一級毒品海洛因行為之主要
      證據，即為證人戊○○之證言。然證人戊○○於96年6月
      22日警詢時陳稱：其曾向綽號「太監」購買過毒品，其是
      用行動電話0000000000號連絡綽號「太監」的行動電話00
      00000000號，相約在他與他老婆的住處（大雅路與五權路
      口）及綽號「太監」他母親的家（在中華路與篤行路附近
      ）從巷子內進去購買毒品，每次都是購買海洛因，一次購
      買約5000元至8000元，其是約於半年前開始向綽號「太監
      」男子購買毒品，總共購買5、6次，綽號「太監」男子，
      就是警方所提示指認照片中編號第3號之乙○○云云（見
      警卷第30至31頁）。是依證人戊○○之證言，其是於96年
      6 月22日警詢之前半年即95年12月間左右起，向被告購買
      第一級毒品海洛因，次數約5、6次，是用行動電話000000
      0000號與被告聯繫。又證人戊○○於97年5月14日偵查時
      具結證稱：其認識乙○○有好幾年了，其於警詢中沒有指
      稱他販毒，沒有提到跟他買海洛因一次5000至8000元，其
      當時被警方抓到時提藥，也跟警察說沒有，但是警察說明
      明就有，他筆錄就一直打，要其指認他，其提藥很難過，
      行動電話0000000000號是其所使用的電話，有關96年1 月
      9日19時27分通訊監察譯文，因時間已經那麼久，其不記
      得了，今天「太監」並無在場，如果他真的有販毒，其指
      認他也不過分，有就是有，沒有就是沒有，要其冤枉他也
      沒有道理，因為事實上其真的沒有跟他買過，他也沒有請
      過其，那種東西那麼貴云云（見偵查卷第8至9頁）；又於
      97年5月30日偵查時具結證稱：警詢時其在提藥人不舒服
      ，警察說其就承認，但事實並非如此，「太監」就是游洲
      煜，95年11月至96年5月間其尚未入監，其當時使用之手
      機是0000000000號，不知道行動電話0000000000號是何人
      的云云（見偵查卷第15至16頁）。另其於原審審理時具結
      證稱：「（你有沒有跟在庭被告取得毒品海洛因過？）沒
      有。」、「（請庭上提示證人戊○○在96年6月22日的警
      詢筆錄第4頁倒數第6行，警察問你曾經向何人購買過毒品
      ，你回答跟綽號「太監」購買毒品，第5頁你指認綽號「
      太監」為被告乙○○，與你今日所述為何不符？）我被警
      察抓去，我人身體不舒服，我跟警察說不是跟被告買，警
      察就說是被告對啦。」云云（見原審卷第40頁背面）。證
      人戊○○於偵查及原審審理時均證稱未曾向被告購買第一
      級毒品海洛因，與其上開警詢之陳述完全相反，是其之陳
      述，前後已有明顯之矛盾齟齬之處。依證人戊○○前揭之
      證言，其有施用第一級毒品海洛因之惡習，其身為施用毒
      品者，依前開最高法院判決意旨，其證言之憑信性已較通
      常一般人為低，且其證述亦存有上開明顯矛盾之情形，其
      警詢證言之真實程度，實令人生疑。況且，縱依證人戊○○於警詢時之陳述，就有關販賣之時間、金額、次數、聯
      絡之電話等與構成要件相關之重要事項，亦均與起訴意旨
      所載「被告於95年11月13日，多次以行動電話號碼000000
      0000號，與證人戊○○所使用行動電話號碼0000000000號
      聯絡，販賣11萬元之海洛因予證人戊○○」云云，無一吻
      合，是證人戊○○之警詢證言，亦不足作為檢察官起訴之
      依據。
（三）又檢察官起訴被告有販賣第一級毒品海洛因行為之證據，
      包括行動電話0000000000、0000000000號於95年11月13日
      聯絡之通訊監察譯文，其中與本案最具有關連性者，為95
      年11月13日12時3分53秒，證人戊○○以其使用之行動電
      話0000000000號傳送簡訊予被告使用之行動電話000000
      0000號：「監兄，我手上以（已）有十一萬元，我因跟朋
      友和（合）夥，想卻（確）定是多少我機（幾）點下去能
      否快一點麻煩大哥了等你電話」（見警卷第17頁，括弧內
      之文字為本院註記，為原簡訊內容錯別字之正寫）。就上
      開簡訊之代表意義為何，本院說明如下：
  １、被告於警詢時供稱：警方通訊監察號碼行動電話00000000
      00號是其使用，沒有他人借用，警方提示之行動電話0000
      000000號於95年11月13日12時3分53秒，收到對方行動電
      話0000000000號的簡訊內容，這是戊○○傳簡訊給其，他
      是要其介紹綽號「塑膠」給他認識，要買11萬元海洛因毒
      品，其先與綽號「死狗」相見面，其3人見面後，他們2人
      自己談交易價格，交易金額其不知道；至於後續95年11
      月13日12時45分19秒至95年11月13日時13時20分25秒，共
      4通電話，都是其與綽號「死狗」聯絡，要介紹綽號「塑
      膠」要讓他們去講購買毒品的事，事後是他們自己談價格
      ，其就先離開了等語（見警卷第10頁）。此與其在本院之
      辯詞大致相當。
  ２、證人戊○○於原審審理時證稱：「（請庭上提示卷內被告
      和證人在95年11月13日12點3分56秒的通訊監察譯文，有
      一通0000000000與0000000000的通話，內容是說『監兄，
      我手上以有十一萬元因跟朋友和夥，想卻定是多少，我機
      點下去能否快一點麻煩大哥了等你電話』，是否有這通電
      話？）我沒有印象。」、「（你跟被告之間有無任何的金
      錢往來？）之前有一起去賭博，有時候金錢有來往，互有
      借貸。」、「（被告在警局說你在95年11月13日12點3分
      這通電話，是你傳簡訊給他，說要被告介紹「塑膠」給你
      認識，要向『塑膠』買海洛因，有無此事？）我不認識『
      塑膠』，那時候聽說他有在賣海洛因，我曾經問過太監（
      即被告）是否認識『塑膠』這個人，希望被告介紹認識，
      被告有介紹我認識『塑膠』，我只有看過『塑膠』一次面
      而已，但是後來我都沒有向『塑膠』買過海洛因。」等語
      （見原審卷第40頁背面至41頁）。
  ３、被告警詢時所提及之通訊監察譯文，本院摘錄如下：
    (1)於同日12時45分19秒，被告使用之行動電話0000000000號
      與證人戊○○持用之行動電話0000000000號聯絡：
      Ａ（戊○○）：國興路？
      Ｂ（被告）：對對。
      Ａ：在什麼地方我不太熟。
      Ｂ：就在中華路後面而已。
      Ａ：就白雪（舞廳）後面。
      Ｂ：對對。
      Ａ：哦我那不知在打電話問你。
      Ｂ：好好，不然你到白雪門口再打電話給我。
      Ａ：好好，我要麻煩你是說我與別人連的（合夥的），我
          的是不是可以半錢價。
      Ｂ：你與我一起去。
      Ａ：那我朋友怎麼辦？
      Ｂ：我的朋友就不要…。
      Ａ：我知我知，不然你跟我講時，稱要我一個人跟你去就
          …。（見警卷第18頁）
      （本段及下述之Ａ或Ｂ，係以證人戊○○慣稱呼被告為「
      大Ａ」判斷，Ａ為證人戊○○，Ｂ為被告）
    (2)於同日12時47分19秒，被告使用行動電話0000000000號與
      證人戊○○持用行動電話0000000000號聯絡：
      Ａ：喂大Ａ，那個去有要在試靈。
      Ｂ：我知。
      Ａ：是呀，我沒叫我們少年去插我插不到Ａ。
      Ｂ：不然你叫你少年一起來。
      Ａ：但是我們朋友放在那裡。
      Ｂ：不過你們一起去我朋友就…。
      Ａ：沒關係他們到後就在車上等就好，我跟你進去就好。
      （見警卷第18頁）
    (3)於同日13時2分26秒，被告使用之行動電話0000000000號
      與證人戊○○持用行動電話0000000000號聯絡：
      Ａ：大Ａ，我赤腳（譯名）他的朋友。
      Ｂ：哦。
      Ａ：抱歉，我身上現金湊一湊只有10萬元而已，看晚一點
          15000再拿好不好。
      Ｂ：你來。（見警卷第18頁）
    (4)於同日13時20分25秒，被告使用之行動電話0000000000號
      與證人戊○○持用0000000000號行動電話聯絡：
      Ａ：大Ａ，我現在在白雪停車場這裡，旁邊有個宮這裡。
      Ｂ：好好。（見警卷第18頁）
  ４、綜合上開證據，被告供稱是證人戊○○要其介紹認識綽號
      「塑膠」之證人丙○○，證人戊○○要向他購買價值11萬
      元之第一級毒品海洛因，證人戊○○雖證稱其有透過被告
      介紹，認識而與綽號「塑膠」之證人丙○○見過一次面，
      然該次見面是否與該通簡訊有關，其並未明確說明，但與
      被告之供述相對照，應可認與該通簡訊有關。然而，其2
      人均未陳述證人戊○○有向被告購買價值11萬元之第一級
      毒品海洛因情事，檢察官起訴之內容，並無法從此獲得佐
      證。再依前揭３所示之4通通訊監察譯文觀之，在３、(1)
      、(2)之該二通通訊監察譯文中，代號Ｂ之被告均提及「我
      的朋友」，足認該日確有被告所稱之第三人存在，從其上
      下文義觀之，被告確實是要帶同證人戊○○與該第三人見
      面，亦可佐證被告與證人戊○○之上開陳述，並非完全不
      可採。再者，依被告與證人戊○○之上開陳述觀之，被告
      主觀上係為證人戊○○聯絡購買第一級毒品之管道，且從
      案卷內之證據觀之，並無積極證據可資證明被告有將第一
      級毒品交付予證人戊○○，或者將金錢交付予該販賣毒品
      之第三人，是並不足以證明被告有實施販賣毒品罪之構成
      要件行為，無足以論被告為共同正犯，而證人戊○○為施
      用第一級毒品海洛因之人，是被告上開行為涉犯幫助施用
      第一級毒品罪嫌，然依案內證據，被告亦無明確證據可證
      明證人戊○○有取得海洛因並給付金錢之事實，被告幫助
      施用毒品之行為，尚屬未遂，此為法律不罰之未遂犯。況
      且，販賣毒品行為是否既遂，應視買賣已否完成為斷，倘
      僅締結買賣契約而尚未為標的物之交付，仍屬販賣未遂（
      最高法院86年度臺上字第3497號判決意旨參照），證人戊○○於原審審理時證稱：「那天根本沒有完成交易，我只
      是跟『塑膠』問有沒有比較便宜，『塑膠』說以後再看看
      。」等語（見原審卷第41頁背面），是亦不足以證明證人
      戊○○有與該販買第一級毒品海洛因之第三人，達成買賣
      毒品之意思合致，亦難認符合販賣未遂之情形。綜上所述
      ，95年11月13日12時3分53秒之上開簡訊，對照被告與證
      人戊○○陳述，及其他4通通訊監察譯文所示內容，可認
      被告有介紹證人戊○○向第三人購買第一級毒品之情事，
      但與起訴意旨所稱被告販賣11萬元之第一級毒品海洛因予
      證人戊○○云云，即屬無關，在無其他事證足為佐證之情
      形，尚不得以擬制推測方式，認定上開簡訊內容作為認定
      被告販賣第一級毒品之依據。
  ５、證人丙○○於本院審理時證稱：其之綽號為阿嘉，有些人
      叫其「塑膠」，其認識在庭之被告對於被告所稱於95年11
      月13日當天與綽號「死狗」戊○○聯絡要介紹綽號「塑膠
      」給戊○○認識，當天就約在被告母親家，地點在臺中市
      ○區○○路64號碰面，被告在門口把戊○○介紹給其，其
      2人在門外談買賣毒品海洛因的事情，被告介紹完之後就
      離開，過幾分鐘之後，戊○○跟被告說價錢談不攏，所以
      「塑膠」就離開等節，是沒有的事，其對於綽號「死狗」
      沒有印象，只記得其跟乙○○在賭博時，有一個人在客廳
      坐，那個人到底是否是「死狗」其沒有印象，時間太久了
      ，其真的沒有什麼印象云云（見本院卷第99至100頁）。
      其證述內容雖與被告、證人戊○○之前開陳述、通訊監察
      譯文所示內容不符，證人丙○○此部分證言，當係避重就
      輕之詞，不足採信。但證人丙○○之證言不足採信，仍不
      足以因此反面推論被告有於95年11月13日販賣第一級毒品
      海洛因11萬元予證人戊○○之事實。
（四）起訴意旨另以被告使用之行動電話0000000000號於96年4
      月14日下午3時41分許、6時39分許之通訊監察譯文（見警
      卷第22頁）作為被告販賣之佐證。然上開時間，與起訴之
      95年11月13日無關，該上開通訊監察譯文之通聯對象為行
      動電話0000000000號，亦非證人戊○○使用之行動電話，
      更與起訴範圍無涉，上開通訊監察譯文與本案之審理範圍
      並無任何關連，併予指明。
六、依舉證分配之法則，對於被告之成罪事項，應由檢察官負舉
    證義務，檢察官無法舉證使本院產生無合理懷疑之確信心證
    ，縱被告所辯不足採信，亦不得因此反面推論被告之罪行成
    立，致違刑事舉證分配之法則。本案此部分檢察官既不能舉
    證證明被告有販賣第一級毒品海洛因之行為，而使本院產生
    無庸置疑之明確心證，則本案此部分依罪疑唯有利於被告原
    則，應對被告為有利之認定。此外，本院在得依或應依職權
    調查證據之範圍內，復查無其他積極明確之證據，足以認定
    被告有檢察官所指之販賣第一級毒品罪行，自屬不能證明被
    告犯罪。原審因而為被告無罪之諭知，並無不當，檢察官上
    訴意旨仍認被告有販賣第一級毒品之行為，指摘原判決不當
    ，為無理由，應予駁回。
據上論斷，應依刑事訴訟法第368條，判決如主文。
本案經檢察官甲○○到庭執行職務。
中    華    民    國    98    年    9     月    28    日
            刑事第十二庭  審判長法  官  康  應  龍
                                法  官  黃  家  慧
                                法  官  楊  真  明
以上正本證明與原本無異。
檢察官如不服本判決應於收受送達後十日內向本院提出上訴書狀
，其未敘述上訴理由者，並得於提起上訴後十日內向本院補提理
由書（均須按他造當事人之人數附繕本）「切勿逕送上級法院」
。
                                書記官  李  淑  芬
中    華    民    國    98    年    9     月    28     日


司法院資訊處製作；財團法人民間司法改革基金會備份。
